臺北高等行政法院裁定　　　　　　　　　　　　　　　九十年度訴字第一九六一號
　　原　　　告　甲○○
　　　　　　　　乙○○
　　　　　　　　丙○○
　　　　　　　　丁○○
　　　　　　　　戊○○
　　　　　　　　己○○
　　被　　　告　臺灣航業股份有限公司
　　代　表　人　庚○○
右當事人間因勞資爭議事件，原告不服交通部中華民國八十九年十月四日交訴八十九
字第四二五九一號訴願決定，提起行政訴訟，本院判決如左：
    主  文
原告之訴駁回。
訴訟費用由原告負擔。
    理  由
一、按「公法上之爭議，除法律別有規定外，得依本法提起行政訴訟」，「訴訟事件
    不屬行政法院之權限者，行政法院應以裁定駁回之」，為行政訴訟法第二條及第
    一百零七條第一項第一款所明定。是以行政法院審判權對象乃公法性質之爭議，
    個案爭議如屬私法性質，應循民事救濟管道循序救濟之，且非因爭議當事人之一
    為民營化後之國營企業，或以陳情、回覆（回函）等具公法色彩之形式為意思表
    示，而改變其屬私法爭議之性質，合先敘明。
二、本件事實經過摘要：
  Ａ、本件原告係於中華民國（下同）八十八年十月二十八日像行政院陳情被告民營
      化過程中辦理年資結算時，僅發給船員基本待遇百分之五十八，而未依公營事
      業移轉民營條例之規定計算，有損船員權益等疑義，而由被告以八十九年三月
      三日台航管字第○二一六號函回覆，說明其辦理年資結算係依照交通部函示辦
      理，依據海商法等規定將「營運船舶延時工作加給」併計結算，並已奉臺灣省
      政府轉行政院函覆同意照辦。
  Ｂ、原告仍不服，乃向交通部提起訴願，經該部作成八十九年十月四日交訴八十九
      字第四二五九一號訴願決定書，以被告為依公司法設立之營業機構，性質上為
      私法人，非訴願法第一條所指之中央或地方機關，是以對該公司前開函復提起
      訴願，非法之所許，乃依訴願法第七十七條第一項第八款決定不受理原告等之
      訴願。原告對該訴願決定仍表示不服，乃向高雄高等行政法院起訴，並經該院
      以八十九年訴字第九○五號裁定移送至本院管轄。
三、本院之判斷：
  Ａ、本院認為，本案兩造年資結算之爭議是否應由行政法院審理，揆諸行政訴訟法
      第二條之規定，應先確定本件爭議之法律性質為公法性質。
  Ｂ、關於區分公私法之標準，向為行政法實務及學術不斷深究之議題，目前支配性
      之理論係由高權行為說與修正主體說（又稱特別法說）的觀點予以綜合判斷，
      亦即觀察行政法律關係當事人間具有「上下隸屬」或「支配服從」的關係，且
      該法律關係之成立必須以公權力主體為一方當事人，一般私人不能為之，此際
      即可將該法律關係及其所依據之法令定性為公法。
  Ｃ、行政權基於其主動性、積極性，對行政目的之實現本有手段選擇自由，其中以
      私法手段實現者之「行政私法」，與同為私法性質的「行政營利行為」與「行
      政補助行為」共同構成所謂「國庫行政」。其中設立營利事業、從事營利活動
      ，以增加國家財政資源，即屬「行政營利行為」之重要類型。而依據公務人員
      任用法第三十三條，「技術人員、教育人員、醫事人員、交通事業人員及公營
      事業人員之任用，均另以法律定之」，因之公營事業人員之任用與退休並不適
      用公務人員任用法及公務人員退休法，而在公營事業人員任用及退休法律制定
      施行前，得由目的事業主管機關訂定相關規定辦理之，此係司法院釋字二七○
      號解釋所揭示之意旨。
  Ｄ、況且被告係依公司法所設立之股份有限公司，核其性質屬於私法人，並非公權
      力主體或行政機關，原告等過去任職於被告公司，亦係依據民法及海商法之相
      關規定，成立私法上之僱傭關係，職此，關於僱傭關係結束後，年資結算之爭
      議仍屬僱傭契約中權利義務關係之延續，其性質自與原僱傭契約相同為私法性
      質，而不因其在實體上應適用「勞動基準法」、「海商法」或「公營事業移轉
      民營條例」而異其性質，換言之，原告所訴被告計算年資具有適用法規錯誤之
      情事，係屬民事法院審查時所應判斷之爭點，而非屬公法爭議，本院自無權加
      以管轄審判。
  Ｅ、依據前揭行政訴訟法第二條及第一百零七條第一項第一款之說明，本件爭議不
      屬行政法院審判權限，本院應以裁定駁回；訴願決定以被告非行政機關，其所
      為函覆並非行政處分，決定不受理原告之訴願，理由雖未盡妥適（蓋私人或私
      法人團體亦得由行政機關依法令委託其行使公權力，訴願法第十條參照），但
      其結果尚無不當，故該訴願決定亦應以維持，併此敘明如上。
四、依行政訴訟法第一百零七條第一項第一款、第一百零四條、民事訴訟法第九十五
    條、第七十八條，第八十五條第一項前段，裁定如主文。
中　　華　　民　　國　　　九十一　　年　　　一　　　　月　　二十二　　　日
                                  臺北高等行政法院  第五庭
                                            審判長  法  官　姜素娥
      　　　　　　　　　　　　　　　　　　　　      法　官　林文舟
      　　　　　　　　　　　　　　　　　　　　      法　官　帥嘉寶
右為正本係照原本作成。
如不服本裁定，應於送達後十日內向本院提出抗告狀（須按他造人數附繕本）。
中　　華　　民　　國　　　九十一　　年　　　一　　　　月　　二十二　　　日
                                                    書記官  林麗美
